臺灣桃園地方法院民事判決　　　　　　　 95年度訴字第741號
原　　　告　丁○○
　　　　　　庚○○
　　　　　　己○○
共　　　同
訴訟代理人　姜義贊　律師
複　代理人　周嬿容　律師
被　　　告　華南商業銀行股份有限公司
法定代理人　戊○○
訴訟代理人　甲○○
上列當事人間債務人異議之訴事件，於民國96年7 月4 日言詞辯
論終結，本院判決如下：
    主      文
原告之訴駁回。
訴訟費用由原告負擔。
    事實及理由
一、按訴狀送達後，原告不得將原訴變更或追加他訴，但其請求
    之基礎事實同一者，或因情事變更而以他項聲明聲明代最初
    之聲明者，或不甚礙被告之防禦及訴訟終結者，不在此限。
    民事訴訟法第255 條第1 項第2 款、第4 款及第7 款定有明
    文。本件原告起訴主張被告對原告無任何債權存在，而請求
    撤銷本院94年度執字第35749 號強制執行事件（下稱系爭執
    行事件）之執行程序，嗣被告於民國95年12月6 日撤回系爭
    執行事件，原告乃變更聲明為確認被告對原告之債權本金新
    台幣（下同）1,342,981 元不存在。核原告因被告撤回執行
    之情事變更而為訴之變更，其請求之基礎事實同一，且不甚
    礙被告之防禦及訴訟終結，依首揭規定，應予准許，合先敘
    明。
二、原告主張：
(一)、訴外人日勝電線電纜有限公司（下稱日勝公司）邀同原告丁○○、庚○○為連帶保證人，分別於71年9 月22日、72年3
    月11日向被告借款190 萬元、100 萬元，並由原告庚○○提
    供不動產設定本金最高限額500 萬元之抵押權予被告。前開
    100 萬元借款部分係屬財團法人中小企業信用保證基金（下
    稱信保基金）之放款，因被告要求先償還3 萬元，遂於72年
    3 月31日重新簽立借據金額為97萬元（下稱系爭97萬元借款
    ），而原告己○○並非上開借款之保證人。嗣被告於74年間
    聲請法院拍賣前開原告庚○○提供抵押之不動產，獲分配金
    額為1,592,933 元。又原告己○○之土地於74年間遭抵押權
    人三峽鎮農會聲請本院予以拍賣，被告參與分配獲償150,87
    5 元。原告己○○自88年11月起，按月清償6,000 元，至96
    年4 月共計清償54萬元，另被告於81年7 月30日取得信保基
    金748,803 元之理賠，則被告共受償3,032,611 元，已逾原
    先債權本金287 萬元，是被告主張其對原告尚有債權本金1,
    342,981 元，顯非實在。
(二)、被告提出原告己○○於71年9 月27日簽立之保證書，係為原
    告己○○擔保日勝公司票貼之債務而簽立，與系爭借款無關
    ，且該票貼債務已如期清償完畢。原告己○○因不諳法令、
    未詳閱內容，即應被告之要求簽立上開保證書，被告竟持之
    主張原告己○○須為日勝公司所有債務負連帶保證責任，依
    民法第247 條之1 規定，上開保證書應為無效。又被告於80
    年7 月24日向原告丁○○表示，為便於將系爭97萬元借款債
    權轉為呆帳，要求原告不要對支付命令異議，以利其向信保
    基金申請理賠，被告亦不再對原告求償，則其已向原告丁○○表示拋棄上開債權，自不得再向原告求償。被告於其提出
    95年6 月21日到院之民事答辯狀已表示，自88年11月起至95
    年5 月止利息共計1,016,749 元，尚有53 6,749元未受償，
    被告放棄前述未受償利息之請求，其既已拋棄此部分利息債
    權，自不得再向原告請求。
(三)、被告於81年7 月30日自信保基金獲償748,803 元，依民法第
    749 條規定，上開金額限度內之債權當然移轉予信保基金，
    縱信保基金有委託被告代為求償，被告亦僅得以信保基金之
    代理人身分向原告請求，非得以債權人名義向原告請求等語
    ，並聲明：確認被告對原告之債權本金1,342,981 元不存在
    。
三、被告則以：
(一)、原告對系爭強制執行事件提起債務人異議之訴後，被告已於
    95年12月6 日撤回執行，本件原告之訴即欠缺權利保護要件
    。又債務人異議之訴為形成之訴，原告變更聲明為確認之訴
    ，於法未合，應予駁回。
(二)、被告於74年間雖獲分配金額1,592,933 元及150,875 元，惟
    扣除利息及違約金後，尚有本金1,755,433 元未受償，被告
    願縮減對原告之債權金額為1,342,981 元。被告僅要求原告
    不要對支付命令異議，以減少兩造勞力、時間、費用之支出
    ，並未向原告表示拋棄系爭97萬元借款債權。
(三)、原告己○○於71年9 月27日簽立保證書，約定就日勝公司對
    於被告現在及將來所負之一切債務，以本金500 萬元為限，
    與日勝公司負連帶清償責任，則原告己○○自應就系爭97萬
    元借款，負連帶清償責任。又日勝公司並非經濟上弱者，原
    告己○○簽立前開保證書並無重大不利益而顯失公平，亦未
    違反誠實信用原則。依被告與信保基金簽定之委託契約第15
    條第2 項約定，追訴案件於依法對債務人之財產執行完畢後
    ，如貸款仍全部或一部無法受償時，被告於通知信保基金後
    ，得就信保基金原已交付備償貸款之款項沖還。同時信保基
    金自被告取得向債務人之代位求償權，爾後信保基金對上項
    代位求償權之執行仍得委託被告辦理，被告不得拒絕。而信
    保基金理賠後，已於81年7 月28日函請被告向原告求償，則
    被告依台灣板橋地方法院80年度執字第6936號債權憑證，以
    自己名義及信保基金之利益，向本院聲請強制執行，請求原
    告給付，於法有據。
(四)、被告提出95年6 月21日到院之民事答辯狀所載，自88年11月
    起至95年5 月止利息共計1,016,749 元，此係被告誤認原告
    己○○自88年11月起至95年5 月止每月清償6,000 元共計48
    萬元係清償利息部分，而誤以本金1,342,981 元、年利率11
    .5 ％為 計算基礎計算得出。惟經證人丙○○證稱原告己○○清償之48萬元係清償本金，且被告並未同意免除利息及違
    約金，則原告至95年6 月尚積欠被告本金為862,981 元、利
    息843,319 元，是被告當時欲以本金1,342,981 元解決之前
    提已不存在，被告放棄未受償之利息536,749 元部分，即失
    所附麗等語，資為抗辯。並聲明：駁回原告之訴。
四、本件依民事訴訟法第270 條之1 第1 項第3 款、第271 條之
    1 規定，整理並協議簡化爭點及不爭執事項後，兩造同意就
    協議簡化之爭點為主張及辯論，依同法第270 條之1 第3 項
    之規定，本院僅須就兩造協議簡化之爭點為審究（分見本院
    95年7 月5 日及96年7 月4 日筆錄），茲分述如下：
(一)、兩造不爭執事項：
１、原告丁○○與原告庚○○均擔任日勝公司向被告借款190 萬
    元及97萬元之連帶保證人。
２、至72年3月31日止日勝公司尚欠被告287萬元。
３、就系爭債務被告受償的金額分別為：
    (1)、74年拍賣原告庚○○所提供之抵押物獲分配1,592,933
        元。
    (2)、74年三峽鎮農會拍賣原告己○○之土地，被告參與分配
        ，獲分配150,875 元。
    (3)、被告於81年7 月30日自信保基金獲補償748,803元。
    (4)、原告己○○自88年11月起按月給付被告6,000 元以之先
        沖扺債權本金，故自96年6 月止已清償本金552,000 元
        。
(二)、本件之爭點為：
１、系爭190 萬元借款時間為何？
    原告主張為71年9 月22日，與借據上時間不符，應以95年12
    月20日民事陳報狀證三建築改良物登記簿為證；被告主張借
    款日期應該是71年9 月29日，即借據上日期。
２、原告己○○是否為系爭190 萬元及97萬元債務之連帶保證人
    ？
３、被告是否於80年7 月24日向原告表示拋棄對於日勝公司97萬
    元債權？
４、被告是否同意原告己○○自88年11月起按月清償6,000 元，
    則免除利息及違約金？原告主張是。被告主張僅同意所給付
    的金額優先沖扺本金。
５、被告於95年6 月21日民事答辯狀第4 點所陳，拋棄536,749
    元利息，效力為何？
６、被告就97萬元債權已獲信保基金理賠748,803 元，可否就此
    部分再向原告為請求？
７、原告主張被告對於原告之1,342,981 元債權不存在，是否有
    理由？
    原告主張被告先後受償的金額已經超過287 萬元，故被告不
    得再就原告財產為執行。
    被告主張287 萬元尚未包含利息及違約金，故被告仍得就前
    開金額之債權對原告財產執行。
五、本院之判斷：
(一)、系爭190 萬元借款時間為何？
    系爭97萬元及190 萬元借款之債務人為訴外人日勝公司，原
    告丁○○及原告庚○○均為前開借款之連帶保證人，原告庚○○並提供其名下台北市北投區○○○○段建號8867號之建
    築物及其所坐落之土地為擔保，為被告設定本金最高限額
    500 萬元抵押權之事實為兩造所不爭執，並有卷附借據2 紙
    、保證書1 紙、建築改良物登記簿1 紙（均為影本）可憑。
    原告雖以前開建築改良物登記簿記載最高限額抵押權登記原
    因發生日期為71年9 月22日，主張系爭190 萬元借款之借款
    日期為該日，然被告否認系爭190 萬元借款之日期為91年7
    月22 日 。按所謂最高限額抵押權，係指在抵押存續期間內
    發生之債務，於最後決算時在最高限額內有擔保效力而言。
    此種抵押權所擔保之債務，包括訂約時已發生者外，以及將
    來發生之債務在約定限額之範圍內者（最高法院88年度台上
    字第444 號判決可參）。查前開最高限額抵押權存續期間自
    91年9 月22日起至101 年9 月21日止，卷附系爭190 萬元借
    款借之借據簽訂日期為71年9 月29日，顯然為前開最高限額
    抵押權擔保範圍。原告主張前開借款日期為71年9 月22日即
    便屬實，亦無礙於該筆借款於前開最高限額抵押權設定時（
    71年9 月27日）未清償而為該最高限額抵押權擔保範圍之事
    實。況且最高限額抵押權所擔保之債權既不限於1 筆，原告
    並未證明本件最高限額抵押權登記原因發生日期71年9 月22
    日與其所主張系爭190 萬元借款之發生日期有何關聯。自難
    認原告之主張為可採。另佐以前開抵押權既為擔保日勝公司
    對於被告之債務而設定，則被告應不至於在抵押權設定完成
    前即將款項貸予日勝公司，故被告抗辯系爭190 萬元借款之
    借款日期為借據上之71年9 月29日，應堪採信。
(二)、原告己○○是否為系爭190 萬元及97萬元債務之連帶保證人
    ？
    訴外人日勝公司向被告借貸系爭190 萬元及97萬元借款時，
    原告3 人於系爭190 萬元借款之借據上簽名擔任連帶保證人
    之事實，有借據1 紙可憑，是原告己○○為系爭190 萬元債
    務之連帶保證人，應堪認定。又原告3 人於向被告借貸系爭
    190 萬元借款前之71年9 月27日，另與被告簽定前開保證書
    ，據該保證書之記載，原告等為日勝公司對於被告所負債務
    擔任連帶保證人，範圍係擔保日勝公司對被告現在（即立保
    證契約時，包括過去所負當時未清償）、將來所負之借款、
    票據、透支、墊款、保證、損害賠償等以及其他一切債務以
    500 萬元為限額，及其利息、遲延利息、違約金、損害賠償
    及其他屬於主債務之負擔，是系爭190 萬元借款及系爭97萬
    元借款，應在原告等連帶保證之範圍內。原告主張前開保證
    契約係擔保日勝公司票貼之債務而簽立，與系爭借款無關，
    顯然與保證書之記載不符，原告復未另舉證以實其說，自難
    認其主張與事實相符。至原告另主張因不諳法令、未詳閱內
    容即應被告之要求簽立上開保證書，依民法第247 條之1規
    定，上開保證書應為無效云云，然而原告等於簽定前開保證
    書之時均已成年，關於保證書之內容，並無未能明瞭之理，
    該保證書既載明保證人應擔保如前所述之擔保範圍，原告等
    於簽定保證書之時自可預料所保證之債務非僅止於當時存在
    之債務，原告等既已明瞭該情，復願意簽名為日勝公司保證
    ，被告嗣後並依約將款項貸予日勝公司，自難前開保證書之
    簽立有何顯失公平之處，原告依據民法第247 條之1 之規定
    ，主張系爭保證契約無效，並不可採。從而，原告己○○就
    系爭190 萬元及97萬元借款，均應負連帶保證之責。
(三)、被告是否於80年7 月24日向原告表示拋棄對於日勝公司97萬
    元債權？
    原告主張被告表示拋棄對於日勝公司97萬元債權，無非係以
    被告於80年7 月24日予原告丁○○之書函為據，然為被告否
    認，並辯稱：「被告僅要求原告不要對支付命令異議，以減
    少兩造勞力、時間、費用之支出，並未向原告表示拋棄系爭
    97萬元借款債權」之語，查被告前開書函係記載：「李先生
    您好：經查您以前經營之日勝電線電纜公司結欠本行之貸款
    ，其中有一筆97萬原本行尚未提起訴訟，故無法轉呆帳，為
    求能迅速辦理轉為呆帳，擬提起簡易訴訟法，請求法院核發
    支付命令，可節省時間及訴訟費用，請您於接到法院通知時
    不要異議，謝謝。（有事或需要瞭解案情請來電聯絡）」等
    語。據前開書函之內容或可得知被告公司人員曾經請求原告
    丁○○勿對於系爭97萬元借款之支付命令聲明異議，以便該
    筆借款轉為呆帳，然卻無非得知被告有免除該筆債務之意思
    。又證人乙○○於本院審理時亦證稱：前開書函係伊寄送予
    原告丁○○，是因為系爭97萬元債務已逾兩年，依規定要轉
    列呆帳，但是當時被告還沒有為訴訟上的請求，為了節省時
    間及訴訟費用，所以用支付命令的方式對原告請求。發函的
    目的是為了節省時間及節省訴訟費用，希望原告丁○○接到
    支付命令後不要異議讓支付命令確定，才能夠轉列呆帳，嗣
    債務人有財產時再去執行求償。轉呆帳是主管機關與總行在
    帳務處理上的規定，但是提列呆帳對於債務人仍會催討。並
    未向原告表示前開97萬元的債務提列呆帳後銀行就拋棄債權
    不會再追討。且依當時被告公司的作業方式，要總行才有權
    利拋棄債權，分行要行文給總行由債權管理部同意。通常債
    務人必須提出銀行可以接受的清償條件，事實上還是等於清
    償，但實務上拋棄債權的案例很少等語（見本院95年10月4
    日筆錄第2 、3 頁）。足見證人並無權限決定是否拋棄對於
    日勝公司或原告之債權，伊去文原告丁○○請求其勿對於支
    付命令聲明異議，然其並無為被告拋棄前開債權之權限，自
    無允諾系爭97萬借款列為呆帳後即無庸清償之理，原告據此
    主張被告以拋對於原告之97萬元債權，純屬原告之臆測，與
    事實不符，並不足採。
(四)、原告己○○自88年11月起按月清償之6,000 元，是否即得免
    除利息及違約金？
    原告主張被告同意原告己○○自88年11月起，按月清償被告
    6,000 元，即得免除積欠被告之利息及違約金云云，然為被
    告否認，並以原告己○○清償按月清償6,000 元，先後共計
    48萬元，係優先沖抵系爭債務之本金，但被告並未同意免除
    利息及違約金等語置辯。原告前開主張，係以分期攤還申請
    書及授信約定書各1 紙（均為影本）為證。然查：前開分期
    攤還申請書係原告己○○對於被告提出申請，就系爭97萬元
    借款部分，原告己○○按月清償6,000 元，請求被告同意免
    除利息及違約金。惟依證人即被告公司負責為原告己○○與
    被告協調前開債務處理之人員丙○○於本院審理時證稱：「
    原告己○○有出面與銀行協調，所以沒有對薪資繼續強制執
    行。（被告有無與原告己○○達成協議？）因為原告黃應按
    月繳納1 萬元（薪資的三分之一），但是原告黃表示數額太
    高，請我代為向總行申請減為6,000 元。（6,000 元是清償
    債務的哪一部分？）是清償本金。88年11月我接任該案沒有
    多久，就調到其他部門，我接任的時候是約定償還本金。（
    分期攤還申請書被告有無同意？）利息及違約金減免的部分
    被告並不准，只准許按月攤還本金6,000 元，該6,000 元只
    清償本金不攤還利息。總行刪掉利息及違約金減免的部分，
    沒有再作成書面。就准予的部分也沒有作成書面。總行不准
    的意思是說原來已經積欠的利息及違約金不予減免且繼續計
    息，只是因為本金有逐月清償，本金的數額會逐月減少，但
    是還是會按月產生新的利息及違約金。（前開約定依照當時
    的作業習慣，事後有無可能再去變更？）原則上沒有再去申
    請就不會變更」等語（見本院95年10月4 日筆錄第3 頁以下
    ），可知原告己○○申請免除利息及違約金部分並未獲得被
    告同意，從而，其按月清償之6,000 元沖抵本金之後，仍繼
    續計算利息與違約金無訛。原告主張被告同意原告己○○按
    月清償6,000 元即免除積欠之利息及違約金，與事實不符，
    並不足採。
(五)、被告於95年6 月21日民事答辯狀第4 點所陳，拋棄536,749
    元利息，效力為何？
    被告95年6 月21日民事答辯狀第4 點之記載全文為：「然系
    爭債權本金一百三十四萬二千九百八十一元之利息計算為週
    年利率百分之十一點五，故原告己○○自88年11月起至95年
    6 月止每月僅償還6,000 元，共繳納四十八萬元，惟仍不足
    清償原債權本金一三四萬二千九百八十一元所生之利息，共
    一百零一萬六千七百四十九元，尚有五十三萬六千七百四十
    九元利息未受清償，今被告爰將放棄前述未受清償利息之請
    求，而後僅請求原告等連帶給付被告一百三十四萬二千九百
    八十一元，並自該本案判決繕本送達之日起至原告等清償日
    止，按週年利率百分之十一點五計算之利息」，是核被告之
    真意，其陳稱放棄對於原告未受清償利息之請求之前提係原
    告己○○按月給付之6,000 元用以沖抵利息及違約金，始生
    「尚有五十三萬六千七百四十九元利息未受清償」之事實，
    進而始有「僅請求原告等連帶給付被告一百三十四萬二千九
    百八十一元」之結論，是若從中斷取前開文字中關於被告陳
    稱放棄未清償利息請求之段落，則顯然與被告嗣後所稱伊仍
    請求原告等連帶給付1,342,981 元及遲延利息之語相互矛盾
    。本件證人丙○○嗣後於本院審理中已證稱，原告己○○按
    月所清償之6,000 元係用以沖抵系爭借款之本金，既如前述
    ，則被告於前開書狀表達欲拋棄未受償利息請求之前提並不
    存在，從而其欲拋棄之未受償利息之計算基礎便有不同，難
    認被告仍有拋棄重新計算後之未受償利息之意，是原告以被
    告於前開書狀中與事實不符之記載，主張被告請求之數額中
    ，應扣除前看允諾拋棄之536,749元，顯無足採。
(六)、被告就97萬元債權已獲信保基金理賠748,803 元，可否就此
    部分再向原告為請求？
    原告主張被告於81年7 月30日自信保基金獲償748,803 元，
    被告對於原告之債權於上開金額限度內當然移轉予信保基金
    ，是被告向原告請求之數額，應扣除前開自信保基金獲償之
    金額等語，為被告所否認。原告雖提出收回明細1 紙為證（
    原證七），前開明細固然記載，被告於81年7 月30日獲信保
    基金理賠之748,803 元於當日沖抵，然查：
１、按信保基金保證，目的在協助具有發展潛力，但欠缺擔保品
    之中小企業，向金融業融通以獲得營運資金，與一般之連帶
    保證人有殊，亦非保險人。係於金融業對中小企業之授信案
    件已屆清償期發生授信逾期或信用發生危機時，金融業依照
    契約應採取一定之追償措施，如仍未獲清償，於一定期間可
    依契約請求信保基金先行代位清償（金融業僅能列入暫收款
    或其他預收款科目內），惟經授信之該中小企業之給付及賠
    償責任並不因此解免，金融業依約仍應繼續追償，如追索得
    到部分清償，則應匯還與信保基金。
２、依被告與信保基金簽訂之財團法人中小企業信用保證基金委
    託契約第14條第1 項：「經甲方（即信保基金）保證之貸款
    如到期丙方未能依約履行還本付息義務時，乙方（即被告）
    應即按一般銀行對催收款項處理程序，向丙方（即申請融資
    者，本件為日勝公司））及其連帶保證人依法追訴。並於每
    月10日前將追訴情形函知甲方」、第2 項：「乙方對業已依
    法追訴之貸款，得請求甲方先行交付其保證部分之本息，由
    乙方以『暫收款』列帳，就該項貸款對內停止計息」、第15
    條第1 項約定：「經乙方依法追訴之呆滯貸款，其本息之一
    部或全部取得受償時，除為處分丙方原押品所得之價款當依
    設定順位清償外，其餘受償款項，均應按追訴標的金額中未
    清償部分，比率攤還。其屬甲方保證部分者，應由乙方交還
    甲方，並根據甲方依照第14條第2 項規定先行交付乙方備償
    款項之日期計算乙方就該一部分應受清償之本息，於原列之
    『暫收款』項下沖轉」、同條第2 項：「追訴案件於依法對
    於債務人之財產執行完畢後，如貸款仍全部或一部無法取得
    受償時，乙方於通知甲方後，得就甲方原已交付備償貸款之
    款項沖還。同時甲方自乙方取得向丙方之代位求償權，爾後
    甲方對上項代位求償權之執行仍得委託乙方辦理，乙方不得
    拒絕。」等約定（見96年4 月9 日辯論意旨狀附件），足見
    信保基金就其交付之備償款，須於債權人銀行對「債務人」
    之財產「執行完畢」後，仍有全部或一部無法受償時，信保
    基金始由銀行處取得代位求償權，在此之前，信保基金並未
    就其已交付之備償款部分自銀行取得代位求償權，銀行仍應
    以其本人名義就呆滯貸款依法追訴，並將追訴所得依追訴標
    的金額中未清償之部分比率攤還信保基金，而前開委託契約
    第15條第2 項所稱之債務人，參諸同契約第1 條所稱之「丙
    方」係指「中小企業申請融資者」，及第14條第1 項「丙方
    及其連帶保證人」之用語，該條所稱之「債務人」應係指包
    括申請融資者、連帶保證人在內。本件被告既仍在對連帶保
    證人即原告之財產為強制執行中，則與前開委託契約第15條
    所稱「追訴案件於依法對債務人之財產執行完畢後，如貸款
    仍全部或一部無法取得受償時」之要件不符，是信保基金尚
    未取得代位求償權乙節，應堪認定。
３、承前，被告就系爭債權雖自信保基金獲償部分，然信保基金
    並未因而受讓該部分之債權，被告仍須以其本人名義依法追
    償該部分之債務，並將追償所得依比率攤還信保基金，原告
    主張被告就系爭債權已自信保基金獲得清償，被告不得就已
    受償金額為請求，要無足採。
(七)、被告原告主張被告對於原告之1,342,981 元債權不存在，是
    否有理由？
１、原告主張台灣板橋地方法院80年度執字第6936號債權憑證所
    載被告對於原告之1,342,981 元債權不存在係以被告聲請拍
    賣原告庚○○提供抵押之不動產，獲分配1,592,933 元；又
    於原告己○○土地遭拍賣時聲明參與分配獲償150,875 元；
    原告己○○按月清償6,000 元，共計清償54萬元；被告又已
    取得信保基金748,803 元之理賠，則被告共受償3,032,611
    元，已逾原先債權本金287 萬元，為其論斷之依據。然而28
    7 萬元是系爭97萬元借款及系爭190 萬元借款之本金總數，
    依系爭借款之借據，各該借款之利息均為年息11.5﹪，逾期
    6 個月以內者，按約定利率10% ，逾期在6 個月以上者，逾
    6 個月部分按上開利率20% 計算違約金。是被告自借款時至
    今可自原告取償之本金、利息、違約金總數，必然逾287 萬
    元，是原告單以被告先後受償總金額超過287 萬元，即認被
    告無權再對原告為請求，顯無理由。
２、再者，系爭190 萬元借款於拍賣原告庚○○不動產獲償1,59
    2, 933元，扣除利息及違約金（448,374 ＋10,775＋56,750
    ＝515,899） 後，尚餘822,966 元本金未受清償。前開餘額
    於己○○不動產拍賣聲請參與分配時，獲分配70,204元，扣
    除利息及違約金（27,226＋5,445 ＝32,671）後，尚餘785,
    433 元本金未獲清償。系爭97萬元借款於被告參與原告己○○財產之拍賣，獲分配80,671元，扣除利息及違約金（232,
    574 ＋5,501 ＋35,452＝273,527） 後，尚餘本金97萬元及
    利息、違約金合計192,856 元未獲清償。是前開拍賣程序結
    束時，不包含前開未受償之利息及違約金，被告對於原告之
    債權金額為本金1,755,433 元，顯然逾前開債權憑證所載之
    1,342,981 元。又即便以台灣板橋地方法院80年度執字第69
    36號債權憑證所載之1,342,981 元計算被告對於原告債權數
    額，並按月扣除原告己○○清償之6,000 元本金（但仍計算
    利息及違約金，理由業如前述），自88年11月至95年10月，
    原告仍積欠被告本金838,981 元（1,342,981 －6,000 ×48
    ＝838,981） 及利息875,825 元，合計積欠被告1,714,806
    元，亦逾1,342,981 元。
綜上，原告主張原告己○○並非系爭97萬元債務之連帶保證人、
被告於80年7 月24日向原告表示拋棄對於日勝公司97萬元債權、
被告同意原告己○○自88年11月起按月清償6,000 元，則免除利
息及違約金、被告同意拋棄536,749 元利息及被告就97萬元債權
已獲信保基金理賠748,803 元，不得就此部分再向原告為請求等
情均不足採，被告對於原告之債權（含本金、利息、違約金），
扣除被告先後受償之款項及原告己○○按月清償6,000 元之本金
，仍逾1,342,981 元，是原告主張被告對於原告之1,342,981 原
債權不存在，並無理由，應予駁回。
六、本件事證已臻明確，兩造其餘主張及未經援用之舉證，經核
    與判決結果不生影響，不另一一論述，附此敘明。
七、據上論結，本件原告之訴為無理由，依民事訴訟法第78條，
    判決如主文。
中　　華　　民　　國　　96　　年　　8　　月　　 3 　　日
                  民事第一庭    法　官　  卓立婷
以上正本係照原本作成。
如對本判決上訴，須於判決送達後20日內向本院提出上訴狀。
中　　華　　民　　國　　96　　年　　8 　　月　　6 　　日
                                書記官    冒佩妤
